【裁判字號】    98,司家聲,374
【裁判日期】    980825
【裁判案由】    核定遺產管理人報酬
【裁判全文】
臺灣高雄地方法院民事裁定           98年度司家聲字第374號
聲  請  人  楊譜諺律師即被繼承人甲○之遺產管理人
上聲請人聲請核定遺產管理人報酬事件，本院裁定如下：
    主  文
聲請人任被繼承人甲○（男，民國○○年○ 月○○日生，身分證統一
編號：Ｚ000000000 號）之遺產管理人之報酬核定為新臺幣伍萬
伍仟元。
程序費用新臺幣壹仟元由被繼承人甲○之遺產負擔。
    理  由
一、按「遺產管理人，得請求報酬，其數額由親屬會議按其勞力
    及其與被繼承人之關係酌定之。」、「依本法之規定應開親
    屬會議時，由當事人、法定代理人或其他利害關係人召集之
    。」、「親屬會議不能召開或召開有困難時，依法應經親屬
    會議處理之事項，由有召集權人聲請法院處理之。」，民法
    第1183條、第1129條、第1132條第2 項前段分別定有明文。
二、聲請意旨略以：聲請人前經本院97年度財管字第62號民事裁
    定選任為被繼承人甲○之遺產管理人，嗣依本院97年度家催
    字第278 號民事裁定為公示催告，並已刊登於新聞紙。嗣聲
    請人清查被繼承人遺產、為遺產管理人之不動產登記、申請
    被繼承人之遺產歸屬清單、各類財產所得清單、不動產謄本
    等相關管理遺產行為，因而代墊費用新臺幣（下同）3,340
    元。而被繼承人甲○遺產中部分不動產已經債權人高雄縣湖
    內鄉農會聲請強制執行，由本院97年度司執字第77322 號執
    行在案。茲因遺產管理人之報酬已難期待由親屬會議酌定，
    爰狀請本院酌定本件遺產管理人報酬等語。
三、經查：
  (一)本件被繼承人甲○死亡後，其繼承人均已拋棄繼承權，且未
    經親屬會議選定遺產管理人，經本院選任聲請人為被繼承人
    之遺產管理人乙節，有聲請人提出之本院97年度財管字第62
    號民事裁定暨確定證明書附卷可稽，堪信為真實。準此，聲
    請人顯難召開親屬會議酌定其管理遺產之報酬，是其本於利
    害關係人之地位，聲請本院酌定報酬，洵屬有據。
  (二)聲請人主張之前揭事實，除上述裁定外，另據其提出本院97
    年度家催字第278 號民事裁定、遺產清冊、債權人暨債務清
    冊、遺產管理情形清冊、遺產管理債權計算書及其單據、本
    院民事執行處98年3 月10日雄院高97司執強字第77322 號通
    知等件影本為證，堪信為真實。
  (三)本院審酌：被繼承人遺留之不動產共7 筆，合計現值11,571
    ,686 元 ，其債權人有高雄縣湖內鄉農會、高雄縣政府稅捐
    稽徵處、財政部臺灣省南區國稅局高雄縣分局、法務部行政
    執行署高雄行政執行處、交通部公路總局高雄區監理所，除
    此之外，尚無其他債權人陳報債權、債務或遺贈，足見其遺
    產法律關係尚非複雜，及聲請人處理上開事務及後續所需時
    間之久暫、耗費人力之程度及各債權人受償權利之保障等一
    切情狀，認聲請人任被繼承人甲○遺產管理人之報酬金額，
    核定為55,000元（含已代墊費用），即屬適當。爰酌定如主
    文第1 項所示。至於聲請人另請求擔任遺產管理人所支出之
    代墊費用3,340 元乙節，因該部分代墊費用依法應由遺產支
    應，而列於遺產管理人之報酬內，故此部分應無庸另行核給
    ，併此述明。
四、末按依法應由關係人（包括聲請人、相對人及其他利害關係
    人）負擔費用者，法院裁定命關係人負擔時，應一併確定其
    數額，非訟事件法第24條第1 項所明定。經核本件聲請事件
    ，應徵之程序費用為1,000 元，依非訟事件法第157 條規定
    ，應由遺產負擔，爰併予確定如主文第2 項所示，附此敘明
    。
五、依非訟事件法第157 條、第24條第1 項，裁定如主文。
中    華    民    國    98    年    8     月    25    日
                  家事法庭  司法事務官   宋佳蓁
如對本裁定抗告，須於裁定送達後10日之不變期間內，向本院提
出抗告狀，並繳納抗告費新臺幣1,000元。
中    華    民    國    98    年    8     月    25    日
                                書記官   李聖章


司法院資訊處製作；財團法人民間司法改革基金會備份。
